【裁判字號】    97,簡,671
【裁判日期】    980115
【裁判案由】    綜合所得稅
【裁判全文】
臺北高等行政法院判決
                                       97年度簡字第671號
原      告  甲○○
被      告  財政部臺灣省北區國稅局
代  表  人  陳文宗（局長）
訴訟代理人  乙○○
上列當事人間因綜合所得稅事件，原告不服財政部中華民國97年
4 月25日台財訴字第09700179800 號（案號：00000000）訴願決
定，提起行政訴訟。本院判決如下：
    主  文
原告之訴駁回。
訴訟費用由原告負擔。
    事  實
壹、事實概要：
    原告民國（下同）94年度綜合所得稅結算申報，原列報其所
    有新竹市○○路82號房屋（應有部分2/3 ）租賃收入新臺幣
    （下同）1,085,952 元，減除必要損耗及費用1,122,890 元
    ，租賃所得0 元，經被告初查核定43% 之必要損耗及費用46
    6,959 元，租賃所得618,992 元，歸課綜合所得總額749,10
    5 元，應退稅額90,774元。原告不服租賃所得部分，申請復
    查，經被告以97年2 月21日北區國稅法二字第0970010888號
    復查決定書駁回（下稱原處分），提起訴願，復遭財政部決
    定駁回，遂向本院提起行政訴訟。
貳、兩造聲明：
一、原告聲明：求為判決
(一)、訴願決定及原處分均撤銷。
(二)、訴訟費用由被告負擔。
二、被告聲明：求為判決如主文所示。
參、兩造之爭點：
一、原告主張之理由：
(一)、新竹市○○路82號房屋地基土地為新竹市政府所有，由黃宏
    珍（應有部分1/3 ）及原告（應有部分2/3 ）於78年開始承
    租，每3 年須與市政府重新簽訂新竹市市有基地租賃契約1
    次，每年分上下兩期繳交市有房地土地租金給市府。94年度
    房屋地基土地及地上物房屋全部使用人為蘭溪美容公司。所
    以本筆租賃所得實則含括兩個部分：一部分土地出租所得為
    政府機關收取（土地租金），另一部分所得為黃宏珍、原告
    地上物房屋之出租，但因政府機關非營利事業單位，其所得
    必須以土地租賃人（黃宏珍、原告）為代表，所以新竹市○
    ○路82號房地租賃收入若全部計入原告、黃宏珍個人綜合所
    得稅之租賃所得實不合情理。
(二)、本件被告依財產租賃必要損耗及費用標準「固定資產：必要
    損耗及費用減除43% 」核定，惟因本案特殊，若未明確確定
    實際租賃收入總額前先擇一關係處理，並不適用本案。租賃
    所得結算申報書內有詳細說明及證明文件，出租房屋必須連
    同土地出租，房屋及土地（房地基）為共同體，共同體出租
    才能營業，才有利用價值及租金收入。中正路82號房屋之地
    基土地全部為新竹市政府所有，每3 年地上房屋所有權人原
    告、黃宏珍才有權重訂地租契約1 次每年2 期地租，實際承
    租使用房屋及市政府土地者為蘭溪美容公司，並訂契約為期
    5 年（也只能與原告、黃宏珍簽訂總租賃契約，含土地及房
    屋），若市政府地租收入繳款書直接能抬頭蘭溪美容公司，
    則可為該公司會計入帳憑證，但市政府又規定該地承租人必
    須由房屋所有權人名義才能簽約承租。又市政府地租收入繳
    款書抬頭亦必須為房屋所有權人原告、黃宏珍為政府會計入
    帳憑證，為完成政府會計制度與民間會計記帳憑證之合法會
    計制度過程，才有此不得以之請求。
(三)、本件94年度房地租金收入，是因蘭溪美容公司使用該房屋及
    土地，其給付之使用費全部地租及房租共計1,085,952 元，
    內含原告代轉繳新竹市政府地基地租上下期租金之2/3 計25
    6,362 元【計算式：（16,398＋172,724 ＋3,150 ＋192,27
    2 ）×2/3 】，原告共收到蘭溪美容公司房屋租金及代轉繳
    新竹市政府地租全部總額為1,085,952 元，應先減除原告部
    分代轉繳市政府上下期地租256,362 元，實市政府所得額。
    市政府及市議會早年訂有專案處埋，與一般租賃絕對不同，
    此市政府土地租金收入所得256,362 元怎可併入房屋所有權
    人原告之年度所得？並要求原告為市政府繳交年度所得稅？
    剩下才為原告租賃收入總額829,590 元，然扣除43% 之356,
    723 元房屋方面損耗及必要費用，剩餘472,867 元為原告本
    件房屋租賃實際所得總額，依程序計算課所得稅。絕不可將
    原告代轉繳新竹市政府地租收入之256,362 元（此屬新竹市
    府收入所得額）併入原告之租賃收入總額及年度綜合所得，
    並要原告為新竹市政府繳交年度所得稅。
(四)、本件被告答辯內容非原告所提訴訟之聲明事實，亦絕無重複
    減除必要費用之事實。房屋出租，承租人租金支出可移轉給
    出租人為租金收入，給予課所得稅。綜上，本件新竹市政府
    土地地租收入是原告（使用者）之租金支出，亦是市政府之
    所得收入。蘭溪美容公司共付房地租金1,085,952 元，由原
    告轉付市政府地租256,362 元（屬市政府之租金所得），絕
    不可反加入原告（承租市地名義者）之年度所得收入代市政
    府課稅。蘭溪美容公司使用房地共付租金1,085,952 元，應
    先減除原告代轉繳市政府上下期地租256,362 元（此為市政
    府地租收入所得額，應由其各自申報扣除43% 損耗及必要費
    用），剩下才為原告房屋租賃收入總額829,590 元，才二擇
    一。本件因無法課市政府所得稅而要原告替其繳交不合情理
    更不公平。
二、被告主張之理由：
(一)、依行為時所得稅法第14條第1 項第5 類第1 款及同法施行細
    則第15條第1 項之規定，必要損耗及費用之減除，原告能提
    具確實證據者，從其申報數；其未能提具確實證據或證據不
    實者，稽徵機關得依財政部核定之減除標準調整之。故前二
    者屬擇一關係，原告僅能選擇列舉扣除必要費用或依財政部
    核定之減除標準，又依原告提示之地租收據及房屋稅單等費
    用，除地租收據所載加收之違約金7,691 元非屬可扣除之必
    要費用，餘按持有比例核算可扣除之必要費用為258,826 元
    （388,240 ×2/3 ），小於依財政部核定標準減除43% 之必
    要損耗及費用466,959 元（1,085,952 ×43﹪），是原核定
    依43% 扣除必要損耗及費用，核定租賃所得618,992 元並無
    不合。
(二)、原告向新竹市政府訂約承租基地，再將該基地連同地上房屋
    出租，並另向承租人收取土地及房屋租金，自應認定原告有
    土地與租金收入，是被告以原告向新竹市政府繳交之土地租
    金為出租之必要費用，依前揭所得稅法規定與財政部90年1
    月19日台財稅第0900450722號函釋意旨及94年度財產租賃必
    要損耗及費用標準，就原告提示單據之費用與財政部核定43
    % 之標準費用，二者選擇較高者認定，核定租賃所得618,99
    2 元並無不合，原告訴稱以房屋加土地之租金減除43% 必要
    損耗及費用，再另行扣除其所支付土地租金等語，顯係重複
    減除費用，原告訴稱核不足採，原核定並無不合，應續予維
    持。本件93年度相同案件業經鈞院審理中（案號97年度訴字
    第661 號）。
(三)、又原告及訴外人黃宏珍所有新竹市○○路82號房屋（原告應
    有部分2/3 ）出租蘭溪美容股份有限公司，係由黃宏珍出面
    與承租人訂約，每月租金約定128,600 元，惟93年度每月租
    金實際收取135,744 元，94年度每月租金未調整，是原告94
    年度全部收取租金1,085,952 元（135,744 ×12×2/3 ）。
    系爭租賃所得原申報0 元，核定618,992 元【1,085,952 ×
    （1 －43% ）】，經加計系爭租賃所得618,992 元後調增稅
    額20,727元。
    理  由
甲、程序方面：
    本件係因原告不服稅捐課徵事件，所核課稅額在20萬元以下
    而涉訟之事件，依行政訴訟法第229 條第1 項第1 款規定，
    應適用簡易程序（行政訴訟法第229 條第1 項所定適用簡易
    程序之數額3 萬元，業經司法院以92年9 月17日院台廳行一
    字第23681 號令增至20萬元，並定於93年1 月1 日實施）；
    本院並依同法第233 條第1 項規定，不經言詞辯論逕行判決
    ，合先敘明。
乙、實體方面：
一、按「一、財產租賃所得及權利金所得之計算，以全年租賃收
    入或權利金收入，減除必要損耗及費用後之餘額為所得額。
    …」、「本法第14條第1 項第5 類第1 款所稱必要損耗及費
    用，係指固定資產之折舊，遞耗資產之耗竭、無形資產之攤
    折、修理費、保險費及為使租出之財產能供出租取得收益所
    支付之合理必要費用。…必要損耗及費用之減除，納稅義務
    人能提具確實證據者，從其申報數；其未能提具確實證據或
    證據不實者，稽徵機關得依財政部核定之減除標準調整之。
    」行為時所得稅法第14條第1 項第5 類第1 款及同法施行細
    則第15條第1 項分別定有明文。次按「凡土地與房屋一起出
    租者，即得減除43% 之必要損耗及費用，尚不限土地與房屋
    應為同一人所有。」、「固定資產：必要損耗及費用減除43
    % 。」財政部90年1 月19日台財稅第0900450722號函釋及95
    年2 月6 日台財稅字第09504510600 號令核定94年度財產租
    賃必要損耗及費用標準在案。核此乃財政部基於中央稽徵機
    關主管職權及前揭所得稅法授權，就有關納稅義務人出租財
    產之租賃所得，應如何設算租金收入之細節性、技術性事項
    所為之函釋，並未抵觸所得稅法及相關稅法規定意旨，自得
    予援用。
二、本件原告94年度綜合所得稅結算申報，原列報其所有新竹市
    ○○路82號房屋（持分2/3 ）租賃收入1,085,952 元，減除
    必要損耗及費用1,122,890 元，租賃所得0 元，經被告初查
    核定43% 之必要損耗及費用466,959 元，租賃所得618,992
    元，歸課綜合所得總額749,105 元，應退稅額90,774元。原
    告不服租賃所得部分，迭經復查、訴願均遭駁回等事實，有
    財政部97年4 月25日台財訴字第09700179800 號訴願決定書
    、如事實概要所述之復查決定書、被告94年度綜合所得稅申
    報核定通知書、原告結算申報書、本件新竹市市有基地租賃
    契約等件影本附卷可稽（見原處分卷第47-50 、38-40 、
    23-2 0、4-5 頁），洵堪認定。
三、原告循序提起本件行政訴訟，主張：新竹市○○路82號房屋
    地基土地為新竹市政府所有，由黃宏珍（應有部分1/3 ）及
    原告（應有部分2/3 ）於78年開始承租，系爭94年度該房屋
    連同坐落土地且經出租予蘭溪美容公司使用。而原告取得之
    租賃所得則含括兩個部分：應由政府機關收取之土地租金及
    房屋之租金；因政府機關非營利事業單位，其所得必須以土
    地租賃人（黃宏珍、原告）為代表，故系爭年度蘭溪美容公
    司使用該房屋及土地所給付1,085,952 元應先減除原告代轉
    繳新竹市政府地基地租上下期租金之2/3 即256,362 元，餘
    額始係原告之租賃收入，不得將原告代轉繳新竹市政府地租
    收入之256,362 元（此屬新竹市府收入所得額）併入原告之
    租賃收入總額及年度綜合所得，並要原告為新竹市政府繳交
    年度所得稅，否則乃不合情理且不公平云云。
四、按必要損耗及費用之減除，能提具確實證據者，從其申報數
    ；其未能提具確實證據或證據不實者，稽徵機關得依財政部
    上述核定之減除標準調整之，故前二者屬擇一關係，原告僅
    能選擇列舉扣除必要費用（即核實認定）或依財政部核定之
    減除標準，要無於減除舉證之必要費用外，又依核定減除標
    準，再次為必要費用之減除。經查，原告與黃宏珍係系爭中
    正路82號房屋所有人（應有部分依序為2/3 、1/3 ），該房
    屋於93年3 月29日由黃宏珍代表出租訴外人蘭溪美容公司，
    約定租期自93年5 月1 日起至98年4 月30日止，並未於房屋
    租金外，另有土地租金之約定或有關土地租金之計算；而原
    告基於上開租賃關係，於系爭94年度有取自蘭溪美容公司1,
    085,952 元之租金等事實，業有蘭溪美容公司開立予原告之
    扣繳憑單、蘭溪公司覆被告新竹市分局竹市二字第09610022
    33號函所出具之申請書及不動產租賃契約書等件附卷可稽（
    見原處分卷第11頁及本院卷第55、57、58頁）。而系爭房屋
    坐落基地為新竹市政府所有，原告與黃宏珍於系爭年度就該
    坐落基地給付新竹市政府地租384,544 元乙節（原告應分擔
    部分為256,362 元），固經原告陳明在卷，且有土地租金收
    入繳款書、繳納通知書、建築改良物所有權狀等件影本附卷
    可憑（見本院卷第24-28 頁），然依原告提出之證據，其得
    列舉扣除之必要費用亦僅有該256,362 元，顯較被告依財政
    部核定標準減除43% 之必要損耗及費用466,959 元（計算式
    ：1,085,952 ×43% ）為低，是被告認定原告扣除該必要損
    耗及費用466,959 元後，於系爭年度之租賃所得為618,992
    元，乃較採列舉方式扣除必要費用之計算，有利於原告，於
    法自無不合。核蘭溪美容公司就系爭房屋坐落基地，既無於
    系爭房屋租約外，另與新竹市政府有土地租賃之約定，則蘭
    溪美容公司所給付原告之租金自概係原告之租賃收入，而與
    新竹市政府無關；至原告應給付新竹市政府之地租乃應屬原
    告提供系爭房屋出租蘭溪美容公司之成本費用，亦與蘭溪美
    容公司無涉。是原告主張蘭溪美容公司給付之租金部分為代
    新竹市收取之地租，非其租賃收入，而應於列舉扣除上開地
    租之必要費用後，再次依財政部核定之減除標準調整，被告
    將之納入計算，係不合情理且不公平云云，即非可採。
五、綜上所述，原告之主張尚無可採。被告依43% 扣除必要損耗
    及費用，核定租賃所得618,992 元，並無不合，訴願決定予
    以維持，亦無違誤，原告猶執前詞，訴請撤銷，為無理由，
    爰不經言詞辯論，予以駁回。
六、本件事證已臻明確，兩造其餘攻擊防禦方法經本院審酌後，
    核與本件判決結果均不生影響，故不再逐項論述，附敘明之
    。
據上論結，本件原告之訴為無理由，爰依行政訴訟法第236 條、
第233 條第1 項、第98條第1 項前段判決如主文。
中    華    民    國    98    年     1    月   15     日
                    臺北高等行政法院第七庭
                                    法  官  林玫君
上為正本係照原本作成。
本件以訴訟事件所涉及之法律見解具有原則性者為限，始得於本
判決送達後20日內向本院提出上訴狀並表明上訴理由，如已於本
判決宣示後送達前提起上訴者，應於判決送達後20日內補具上訴
理由（均按他造人數附繕本），且經最高行政法院許可後方得上
訴。
中    華    民    國    98    年     1    月   15     日
                                    書記官  黃玉鈴


司法院資訊處製作；財團法人民間司法改革基金會備份。
